臺灣屏東地方法院刑事判決　　　　　　　100年度易字第293號
公　訴　人　臺灣屏東地方法院檢察署檢察官
被　　　告　潘誌盛
上列被告因竊盜等案件，經檢察官提起公訴（100 年度偵字第13
91、2204號），被告於本院準備程序中就被訴事實為有罪之陳述
，經本院合議庭裁定由受命法官獨任進行簡式審判程序，並判決
如下：
    主  文
潘誌盛犯侵占離本人持有物罪，處罰金新臺幣陸仟元，如易服勞
役，以新臺幣貳仟元折算壹日；又犯竊盜罪，累犯，處有期徒刑
陸月，如易科罰金，以新臺幣壹仟元折算壹日。
    事  實
一、潘誌盛前於民國97年間因竊盜案件，經本院以97年度簡字第
    1326號判決判處有期徒刑6 月確定，復於同年間因施用毒品
    案件，經本院以97年度訴字第1184號判決判處有期徒刑10月
    確定，上開2 案嗣經本院以97年度聲字第1642號裁定應執行
    有期徒刑1 年3 月確定，於98年11月30日縮短刑期假釋出監
    ，所餘期間付保護管束，於98年12月21日保護管束期滿未經
    撤銷假釋，視為執行完畢。詎其猶不知悔改，分別為下列之
    行為：
(一)於99年12月26日上午11時許後某時，在屏東縣潮州鎮○○路
    運動公園旁廁所內，拾獲黃瓊瑤於當日上午11時許，在前開
    運動公園溜冰場後方遭不詳之人竊取而取出現金後丟棄該廁
    所內之皮夾1 個（皮夾內原有現金新臺幣〈下同〉3,000 元
    、台新銀行、遠東銀行、臺北富邦銀行信用卡、臺灣銀行提
    款卡、統一超商ICASH 卡、身分證、全民健康保險卡、駕駛
    執照、教師證各1 張），打開檢視後，竟意圖為自己不法之
    所有，取出皮夾內臺北富邦銀行信用卡1 張，易持有為所有
    將之侵占入己，並將皮夾攜至附近不詳地點丟棄，旋持所侵
    占之臺北富邦銀行信用卡1 張，前往屏東縣潮州鎮○○路13
    號「潮州光春郵局」，於當日11時46分至49分許，先後3次
    以該臺北富邦銀行信用卡插入前揭郵局自動櫃員機，欲冒用
    黃瓊瑤之名義預借現金，藉此不正方法，利用自動付款設備
    提領現金花用，然皆交易失敗（所涉刑法第339 條之2 非法
    由自動付款設備取財罪部分，因刑法第339 條之2 之罪並未
    處罰未遂犯，故以此方法提款因故未提得現金者，屬該罪不
    罰之未遂犯），嗣經黃瓊瑤報警後，經警調閱前開郵局自動
    櫃員機之監錄影畫面後，循線查悉上情。
(二)潘誌盛另於100 年2 月13日上午8 時50分許，行經屏東縣潮
    州鎮○○路2 號前，因缺乏機車代步使用，見賴建翊管領使
    用之車牌號碼PNR-040 號重型機車停放在上址三合院內搭建
    之鐵皮棚架下，鑰匙未拔取，三合院圍牆之大門復未上鎖，
    認有機可乘，乃進入該三合院內（無故侵入他人附連圍繞土
    地部分未據告訴），意圖為自己不法之所有，基於竊盜之犯
    意，徒手竊取前開機車，得手後旋為賴建翊發現，潘誌盛眼
    見事跡敗露，乃駕駛所竊得之前開機車迅速逃離現場，賴建
    翊則騎駛另部車牌號碼GM7-757 號機車自後緊追潘誌盛，並
    在屏東縣潮州鎮○○路上「護東宮」旁檳榔園將潘誌盛攔下
    逮捕並交由警方處理，而查悉上情。
二、案經屏東縣政府警察局潮州分局報告臺灣屏東地方法院檢察
    署檢察官偵查起訴，並經本院改依簡式審判程序審理。
    理  由
一、按簡式審判程序之證據調查，不受第159 條第1 項之限制，
    刑事訴訟法第273 條之2 定有明文，是依上開規定，於行簡
    式審判程序之案件，被告以外之人於審判外之陳述，除有其
    他不得作為證據之法定事由外，應認具有證據能力。查本案
    如下引用被告以外之人於審判外之陳述，因本案採行簡式審
    判程序，復無其他不得作為證據之法定事由，揆諸首揭說明
    ，應認均具有證據能力，合先敘明。
二、上揭犯罪事實，業據被告潘誌盛於警詢、偵查、本院準備程
    序及審理時迭承不諱（參見警卷1 第5 頁，警卷2 第2 頁背
    面，100 年度偵字第2204號卷第4 、5 頁，本院卷第41頁、
    第44頁背面、第46頁背面），事實欄一（一）部分，並經證
    人即被害人黃瓊瑤於警詢時證述伊於99年12月26日11時許，
    發現其停放在屏東縣潮州鎮○○路運動公園內溜冰場後方之
    車牌號碼9236-ZQ 號自小客貨車內之皮夾遭竊等語明確（參
    見警卷1 第7 、8 頁），復經證人即本案承辦警員潘啟明證
    述屬實（參見100 年度偵字第1391號卷第22頁），再者，被
    告持被害人黃瓊瑤所有之臺北富邦銀行信用卡前往「潮州光
    春郵局」前自動櫃員機預借現金之事實，有現場及監視錄影
    翻拍照片12張及臺北富邦銀行冒刷明細表1 份附卷可證（參
    見警卷1 第19至31頁）；事實欄一（二）部分，並經證人即
    被害人賴建翊於警詢中證述伊於100 年2 月13日8 時50分許
    ，當場看到被告竊取鐵皮棚架下之車牌號碼PNR-040 號重型
    機車，看到後本欲抓住被告，但被被告掙脫並加速逃離現場
    ，之後伊騎駛另部機車始在護東宮附近追到被告等語明確（
    參見警卷2 第7 、8 頁），又前開機車當場扣押後發還被害
    人賴建翊之情，復有扣押筆錄、扣押物品目錄表、贓物認領
    保管單各1 份及現場及查獲照片8 張在卷可憑（參見警卷2
    第9 至12、15至18頁）。綜上，足認被告上開自白確與事實
    相符，堪信為真實，其犯行事證明確，堪予認定，應依法論
    科。
三、按刑法第337 條所謂離本人所持有之物，係指物之離其持有
    ，非出於本人之意思者而言。如本人因事故，將其物暫留置
    於某處而他往，或託請他人代為照管，則與該條規定之意義
    不符，最高法院50年台上字第2031號判例要旨可參，查被害
    人黃瓊瑤所有之臺北富邦銀行信用卡1 張並非其本人所遺失
    ，而係因遭竊，在悖於本人意思之下脫離本人所持有，此經
    被害人黃瓊瑤於警詢中證述明確，應係脫離本人持有之物至
    明，是被告事實欄一（一）所為，應係犯刑法第337 條之侵
    占離本人持有物罪。復按刑法第321 條第1 項第1 款所謂建
    築物，係指住宅以外上有屋面周有門壁，足蔽風雨，供人出
    入，且定著於土地之工作物而言，其附連圍繞之土地，不包
    括在內，如僅進入該圍繞之牆垣內行竊，尚未侵入有人居住
    之建築物，自難遽以該條款之罪相繩，最高法院50年台上字
    第532 號判例意旨可供參照；又按竹籬在住宅之外，其效用
    為防閑住宅之安全設備，苟僅於夜間侵入竹籬行竊，尚未進
    入住宅，要難謂為於侵入住宅竊盜，最高法院48年台上字第
    1367號判例意旨可資參照。查被害人賴建翊之住處係三合院
    ，外有圍牆並有一大門，被告行竊前開重型機車時，大門並
    未上鎖，該機車停放在三合院內鐵皮棚架內之情，業據被告
    供承在卷（參見本院卷第41頁），核與被害人賴建翊指述情
    節相符（參見本院卷第47頁背面），堪可信實；又前開鐵皮
    棚架雖有屋頂，然前方為開放空間可自由進出，並無門壁，
    有現場照片3 張附卷足憑（參見警卷2 第15、16頁），並參
    以該鐵皮棚架平日僅供停放機車及泡茶使用之情，復據被害
    人賴建翊指述明確（參見本院卷第47頁背面），足認該鐵皮
    棚架顯非供人日常居住之住宅或建築物甚明，是被告進入該
    三合院圍牆內鐵皮棚架竊取機車，既未進入被害人住宅內行
    竊，充其量僅能認定係進入他人「住宅外圍繞之土地」，仍
    與侵入他人「住宅」有別。參照前揭說明，故被告事實欄一
    （二）所為，應係犯行法第320 條第1 項之普通竊盜罪，起
    訴書認本案被告該部分行為應構成刑法第321 條第1項第1款
    之加重竊盜罪，容有誤會，惟其社會基本事實同一，本院自
    得變更起訴法條，附此說明。被告所犯前開2 罪，犯意各別
    ，行為互殊，應予分論併罰。被告有如事實欄所載前案科刑
    及執行情形，有臺灣高等法院被告前案紀錄表1 份在卷可稽
    ，其於有期徒刑執行完畢後5 年內，故意再犯本案有期徒刑
    以上之竊盜罪，為累犯，應依刑法第47條第1 項之規定，加
    重其刑。爰審酌被告前有多次犯罪紀錄（上開構成累犯之犯
    行除外），有上開被告前案紀錄表可參，足認其素行不佳，
    其正值壯年，卻不思循正途獲取財物，僅因一己之私即任意
    竊取他人財物及侵占離本人持有之物，其所為顯不尊重他人
    財產權益，侵害他人之財產權，破壞社會治安，所為實屬非
    是，惟於犯後已坦承犯行，態度尚稱良好，並考量其犯罪之
    動機、目的、手段，被害人所受損害非鉅等一切情狀，分別
    量處如主文所示之刑，併就所犯竊盜罪部分諭知易科罰金之
    折算標準，及就罰金刑部分併諭知如主文所示易服勞役之折
    算標準，以資懲儆。
據上論斷，應依刑事訴訟法第273 條之1 第1 項、第299條第1項
前段，刑法第337 條、第320 條第1 項、第47條第1 項、第41條
第1 項、第42條第3 項前段，刑法施行法第1 條之1 ，判決如主
文。
本案經檢察官陳立興到庭執行職務。
中    華    民    國   100    年    5     月    31    日
                  刑事第五庭  法  官  謝濰仲
以上正本證明與原本無異。
如不服本判決應於收受判決後10日內向本院提出上訴書狀，並應
敘述具體理由；其未敘述上訴理由者，應於上訴期間屆滿後20日
內向本院補提理由書（均須按他造當事人之人數附繕本）「切勿
逕送上級法院」。
中    華    民    國   100    年    5     月    31    日
                              書記官  陳佳君
附錄本案論罪科刑法法條全文：
中華民國刑法第320 條第1項
意圖為自己或第三人不法之所有，而竊取他人之動產者，為竊盜
罪，處5 年以下有期徒刑、拘役或5 百元以下罰金。
刑法第337 條
意圖為自己或第三人不法之所有，而侵占遺失物、漂流物或其他
離本人所持有之物者，處5 百元以下罰金。